最高法院刑事判決　　　　　　　　　 111年度台上字第4204號
上　訴　人　黃志誠



上列上訴人因公共危險案件，不服臺灣高等法院高雄分院中華民
國111年7月14日第二審判決（111 年度交上訴字第47號，起訴案
號：臺灣橋頭地方檢察署108 年度偵字第4325號），提起上訴，
本院判決如下：
    主  文
上訴駁回。
    理  由
一、按刑事訴訟法第377 條規定：上訴於第三審法院，非以判決
    違背法令為理由，不得為之。是提起第三審上訴，應以原判
    決違背法令為理由，係屬法定要件，且必須依據卷內資料為
    具體之指摘，並足據以辨認原判決已具備違背法令之形式，
    始屬相當。本件經第一審法院調查審理結果，認定上訴人黃
    志誠有如第一審判決事實欄所載，飲酒後不能安全駕駛動力
    交通工具，猶駕駛自用小客車上路，並因過失發生交通事故
    ，導致被害人王豊男傷重不治死亡之犯行，因而論上訴人以
    犯修正前刑法第185條之3第2 項前段之吐氣所含酒精濃度達
    每公升0.25毫克以上而駕駛動力交通工具，因而致人於死罪
    ，經依比例及罪刑相當原則裁量結果，適用刑法第47條第 1
    項累犯加重之規定加重其刑後，量處有期徒刑4 年10月。第
    一審判決後，上訴人明示僅就第一審判決其中關於量刑部分
    提起第二審上訴，經原審審理結果，認第一審判決之量刑尚
    屬妥適，並無違法或失當之情形，因而維持第一審關於科刑
    部分之判決，而駁回上訴人在第二審對於第一審判決關於量
    刑部分之上訴，已詳述其所憑科刑相關證據及裁量論斷之理
    由。核其所為之論斷，俱有卷內資料可資覆按，從形式上觀
    察，原判決並無足以影響其判決結果之違法情形存在。
二、上訴人上訴意旨略以：伊本件因酒駕致多年好友死亡而深感
    痛心，但因無力賠償被害人家屬，而被害人家屬亦拒絕伊前
    往被害人靈堂上香致歉，乃在獄中手抄經書迴向被害人，以
    慰其在天之靈。而伊年已50歲，家無恆產，父母年邁，恐因
    伊入獄而無人奉養照顧，原審維持第一審判決對伊所量處之
    重刑，亦阻其早日出監工作以賠償被害人家屬。原判決疏未
    考量上情，遽予駁回伊之上訴，量刑自有不當云云。
三、惟刑罰之量定，係實體法上賦予事實審法院得依職權自由裁
    量之事項，苟其科刑輕重符合規範體系及目的，於裁量權之
    行使無所逾越或濫用，而無明顯違背公平、比例及罪刑相當
    原則者，即不能任意指為違法而執為適法之第三審上訴理由
    。原判決以第一審判決對於上訴人本件犯罪之刑罰加重減輕
    事項，已具體敘明：上訴人所犯本件公共危險罪為累犯，於
    依司法院釋字第775 號解釋意旨審認其具有特別惡性，且對
    於刑罰反應力薄弱，揆其犯罪情節，適用刑法第47條第1 項
    累犯規定加重最低本刑，尚無使其所受刑罰超過其所應負擔
    罪責致發生罪刑不相當之情形，乃依上開規定加重其刑；又
    上訴人犯後於審判中逃匿，並無接受裁判之意，與刑法第62
    條規定之自首要件未合，而未予減輕其刑，於法並無不合；
    另認為第一審判決對於上訴人之量刑，係以上訴人之責任為
    基礎，且依刑法第57條各款所列事項，具體審酌上訴人本件
    酒後駕車過失肇事致人死亡，情節非輕，犯後雖坦承犯行，
    然尚未與被害人家屬達成民事賠償和解，且未積極尋求被害
    人家屬諒解，態度非佳，及其素行、智識程度、家庭生活及
    經濟情形等一切情狀，而量處有期徒刑4 年10月，尚稱妥適
    ，乃予維持，亦說明其何以加以維持之理由甚詳，核未逾越
    法律賦予事實審法院得為刑罰裁量權行使之界限，亦無明顯
    違背公平、比例及罪刑相當原則之情形，自不能任意指摘為
    違法。本件上訴人上訴意旨並非依據卷內資料具體指摘原判
    決究有如何違法或不當之情形，猶無視原判決明確之論斷及
    說明，重執其提起第二審上訴且不為原審所採之相同陳詞，
    再事爭執，無非係就原審量刑職權之適法行使，任意指摘，
    顯不足據以辨認原判決已具備違背法令之形式，揆諸首揭規
    定及說明，其上訴為違背法律上之程式，應予駁回。
據上論結，應依刑事訴訟法第395條前段，判決如主文。
中    華    民    國   111    年    9     月    29    日
                  刑事第一庭審判長法  官  郭  毓  洲  
                                  法  官  林  靜  芬  
                                  法  官  蔡  憲  德  
                                  法  官  劉  興  浪  
                                  法  官  林  英  志  
本件正本證明與原本無異
                                  書記官
中    華    民    國   111    年    9     月    30    日